臺灣臺北地方法院民事判決
111年度訴字第2204號
原      告  詹泰晟  
兼訴訟代理人  
            米介中  

被      告  鄭春華  


上列當事人間請求返還借款等事件，本院於民國111年7月15日言
詞辯論終結，判決如下：
    主      文
被告應給付原告米介中新臺幣參拾萬元，及自民國一百一十一年
一月十六日起至清償日止，按年息百分之五計算之利息。
被告應給付原告米介中新臺幣貳拾萬元，及自民國一百零九年四
月七日起至清償日止，按年息百分之五計算之利息。
被告應給付原告詹泰晟新臺幣捌拾萬元，及自民國一百零九年四
月七日起至清償日止，按年息百分之五計算之利息。
原告其餘之訴駁回。
訴訟費用由被告負擔。
本判決第一項於原告米介中以新臺幣壹拾萬元為被告供擔保後，
得假執行。但被告如以新臺幣參拾萬元為原告米介中預供擔保，
得免為假執行。
本判決第二項於原告米介中以新臺幣陸萬柒仟元為被告供擔保後
，得假執行。但被告如以新臺幣貳拾萬元為原告米介中預供擔保
，得免為假執行。
本判決第三項於原告詹泰晟以新臺幣貳拾陸萬柒仟元為被告供擔
保後，得假執行。但被告如以新臺幣捌拾萬元為原告詹泰晟預供
擔保，得免為假執行。
原告其餘假執行之聲請駁回。
    事實及理由
一、原告起訴主張略以：被告於民國109年4月20日向原告米介中
    借款新臺幣（下同）30萬元，原告米介中已於同年月22日匯
    款予被告，嗣原告米介中於110年12月10日以台北南陽郵局
    第1372號存證信函定一個月以上之相當期限，要求被告於11
    1年1月15日前返還借款，詎被告屆期仍未清償。又原告米介
    中、詹泰晟分別將所有集禮有限公司（下稱集禮公司）出資
    額10萬元、40萬元之權利，以20萬元、80萬元之對價轉讓予
    被告，兩造約定被告應於109年4月6日將價金匯入原告帳戶
    ，然被告屆期不為清償，原告屢次催討未果。為此，爰依消
    費借貸之法律關係及協議書第2條約定提起本件訴訟等語，
    並聲明：㈠被告應給付原告米介中30萬元，及自111年1月15
    日起至清償日止，按年息5%計算之利息。㈡被告應給付原告
    米介中20萬元，及自109年4月6日起至清償日止，按年息5%
    計算之利息。㈢被告應給付原告詹泰晟80萬元，及自109年4
    月6日起至清償日止，按年息5%計算之利息。㈣願供擔保請准
    宣告假執行。
二、被告則以：因集禮公司欠缺周轉金，兩造於109年4月6日協
    議被告應給付原告購買集禮公司出資額之價金100萬元，由
    被告直接給付給集禮公司作為周轉金，作為原告借給集禮公
    司之款項，故應由集禮公司償還原告，且依協議書第2條約
    定，應由原告米介中匯款，完成價款支付，當初亦係約定待
    集禮公司賺錢後才支付原告等語，資為抗辯。並聲明：㈠原
    告之訴及假執行之聲請均駁回。㈡如受不利判決，願供擔保
    請准宣告免為假執行。
三、得心證之理由：
  ㈠按稱消費借貸者，謂當事人一方移轉金錢或其他代替物之所
    有權於他方，而約定他方以種類、品質、數量相同之物返還
    之契約；借用人應於約定期限內，返還與借用物種類、品質
    、數量相同之物，未定返還期限者，借用人得隨時返還，貸
    與人亦得定一個月以上之相當期限，催告返還，民法第474
    條第1項、第478條分別定有明文。經查，原告米介中主張被
    告向其借款30萬元，原告米介中於110年12月10日以台北南
    陽郵局第1372號存證信函催告被告於111年1月15日前償還款
    項，被告迄未清償等情，業據其提出匯款申請書回條、上開
    存證信函、借據、中華郵政掛號郵件收件回執為證（本院卷
    第15頁至第20頁），堪認原告所主張之前揭事實為真，則本
    件借款已屆清償期，原告米介中請求被告返還借款30萬元，
    洵屬有據。
　㈡次按稱買賣者，謂當事人約定一方移轉財產權於他方，他方
    支付價金之契約。當事人就標的物及其價金互相同意時，買
    賣契約即為成立，民法第345條定有明文。查兩造於109年4
    月6日簽立之協議書記載：甲方（即原告詹泰晟）同意以80
    萬元之價格，將其所有集禮公司出資額中40萬元之權利轉讓
    予被告；乙方（即原告米介中）同意以20萬元之價格，將其
    所有集禮公司出資額中10萬元之權利轉讓予被告，價款應於
    109年4月6日前完成給付等語（見本院卷第21頁），堪認兩
    造就集禮公司股份確有成立股權買賣契約，約定原告詹泰晟
    、米介中各出售集禮公司股份40萬、10萬股權予被告，被告
    則應分別支付價款80萬元、20萬元，是原告以協議書之約定
    ，請求被告分別給付80萬元、20萬元價金，核屬有據。被告
    雖抗辯協議書第2條約定由原告米介中給付買賣價款，且兩
    造約定集禮公司賺錢後才須支付云云，然被告為股權之買受
    人，支付買賣價金為買受人之義務，此亦為社會一般交易常
    態，協議書第2條約定由賣方支付買賣價款，顯與一般買賣
    例由買受人支付價金予出賣人之情況不同，並觀諸協議書前
    後文句，可知應係筆誤所致。又協議書第2條已明白約定價
    款應於109年4月6日前完成支付，遍觀協議書內容，並無須
    待集禮公司有盈餘後始應支付價金之記載，被告上開辯解，
    要非有據。
  ㈢復按給付有確定期限者，債務人自期限屆滿時起，負遲延責
    任。遲延之債務，以支付金錢為標的者，債權人得請求依法
    定利率計算之遲延利息。但約定利率較高者，仍從其約定利
    率。應付利息之債務，其利率未經約定，亦無法律可據者，
    週年利率為百分之五。民法第229條第1項、第233條第1項、
    第203條分別定有明文。本件原告米介中與被告就該筆借款
    未定有返還期限，原告已於110年12月10日以存證信函催告
    被告於一個月期限屆滿後之111年1月15日前返還；又兩造間
    就股權之買賣價金，已約定以109年4月6日為履行期限，被
    告迄今均未給付，自應於其給付陷於遲延之日即上開清償期
    限之翌日起負遲延責任，則依前開規定，原告請求被告加付
    自111年1月16日、109年4月7日起至清償日止，按年息5%計
    算之之法定遲延利息，亦屬有據。
四、綜上所述，原告依消費借貸之法律關係及協議書，請求被告
    給付如主文第1、2、3項所示，為有理由，應予准許。逾此
    範圍之請求，則無理由，不應准許，應予駁回。又兩造均陳
    明願供擔保請准宣告假執行及免為假執行，就原告勝訴部分
    ，核無不合，爰分別酌定相當擔保金額准許之。至原告敗訴
    部分，其假執行之聲請失其依據，應予駁回。
五、本件事實已臻明確，兩造其餘之攻擊或防禦方法，及所援用
    之證據，經本院斟酌後，認為與判決基礎之事實並無影響，
    均不足以影響本裁判之結果，自無庸一一詳予論駁之必要，
    併此敘明。
六、訴訟費用負擔之依據：民事訴訟法第79條。
中　　華　　民　　國　　111 　年　　8 　　月　　12　　日
                  民事第八庭    法  官  宣玉華
以上正本係照原本作成。
如對本判決上訴，須於判決送達後20日內向本院提出上訴狀。如
委任律師提起上訴者，應一併繳納上訴審裁判費。
中　　華　　民　　國　　111 　年　　8 　　月　　12　　日
                                書記官  林怡秀